臺灣宜蘭地方法院交通事件裁定　　　　 99年度交聲字第231號
移送機關　　交通部公路總局臺北區監理所宜蘭監理站
異　議　人　楊文明
上列異議人因違反道路交通管理處罰條例案件，對於原處分機關
即交通部公路總局臺北區監理所宜蘭監理站中華民國99年7月30
日所為之處分（原處分案號：宜監字第裁43-Q00000000號）聲明
異議，本院裁定如下：
    主  文
原處分撤銷。
楊文明汽車駕駛人駕駛汽車肇事致人受傷而逃逸，吊銷其執有各
級車類駕駛執照，壹年內不得考領各級車類之駕駛執照。
    理  由
一、原處分意旨略以：異議人即受處分人於楊文明經警舉發於民
    國98年11月9日10時40分許，駕駛3306-KN號自用小貨車，在
    宜蘭縣宜蘭市○○路○段7號前「駕駛汽車之駕駛人駕駛汽車
    肇事致人受傷而逃逸」違規。原處分機關調查後，認異議人
    「汽車駕駛人駕駛汽車肇事致人受傷而逃」之違規情節屬實
    ，依道路交通管理處罰條例第62條第4項規定，裁處異議人
    罰鍰新臺幣9,000元，並吊銷駕駛執照，1年內不得考領駕駛
    執照。
二、異議意旨以：伊於上揭時地已經右轉了，對方的機車才倒地
    ，伊的車並沒有跟對方擦撞，伊也根本沒有察覺到肇事，並
    非明知肇事而棄對方不顧。為此爰於法定期間內聲明異議，
    請求撤銷原處分等語。
三、按汽車駕駛人駕駛汽車肇事，致人受傷而逃逸者，吊銷其駕
    駛執照；汽車駕駛人，曾依道路交通管理處罰條例其他各條
    規定吊銷駕駛執照者，1年內不得考領駕駛執照，道路交通
    管理處罰條例第62條第4項、第67條第3項分別定有明文。另
    依同條例第68條第1項規定，汽車駕駛人，因違反該條例及
    道路交通安全規則之規定，受吊銷駕駛執照處分時，吊銷其
    執有各級車類之駕駛執照。
四、經查：
 (一) 經本院依職權調閱異議人因前開違規行為所涉公共危險案件
    之刑事案件卷宗（臺灣高等法院100年度交上訴字第7號），
    異議人確於上揭時地，駕駛車號3306-KN號自用小貨車，為
    超越同向由證人陳炎欽騎乘之SDJ-801號機車，而與該機車
    發生擦撞之事實，業經證人陳炎欽、林素梅於警詢及偵查、
    審理中指述甚詳（警卷第1至5頁、偵查卷第6至7頁、本院99
    年度交訴字第23號第104至110頁），核與證人即查獲警員陳
    錦生於偵查中證述情節相符（偵查卷第31至32頁），且異議
    人對於在上開時間駕駛系爭車輛經過上揭地點之事實乙節，
    亦供承不諱。參酌道路交通事故現場圖所示，證人陳炎欽機
    車於倒地後之刮地痕長約有10數公尺，倘係證人陳炎欽騎乘
    機車自行跌倒，當不致造成上開長度之刮痕。至依卷附車損
    照片觀察，雖未能明顯見諸兩車車身之擦痕，然依證人陳炎
    欽所證述當時撞到沒有很大力之情節觀之，車身未留有明顯
    之擦撞痕跡，亦屬可能。此外，並有卷附道路交通事故現場
    圖、道路交通事故調查報告表(一)、(二)、監視錄影內容翻拍照
    片可佐，與證人陳炎欽、林素梅證稱異議人駕車擦撞上開機
    車等情相符。又證人陳炎欽因前開擦撞，受有右手表淺損傷
    、手指除外，磨損或擦傷之傷害；其搭載之證人林素梅受有
    左側第4、5、6、7、8根肋骨骨折、左側鎖骨骨折、胸壁挫
    傷等傷害之事實，除據證人陳炎欽、林素梅證述在卷外，並
    有診斷證明書附於警卷可佐，足堪認定。是異議人駕駛自用
    小貨車，於上揭時地與證人陳炎欽騎乘之機車發生擦撞，致
    證人陳炎欽、林素梅受有上開傷害之事實，應可認定。
 (二) 又異議人於上開車禍發生後，並未下車察看及留置現場、報
    警處理，逕自駕車離去之事實，已據異議人自承在卷。異議
    人雖謂：伊沒有察覺撞到證人陳炎欽騎乘的機車，並非肇事
    逃逸等語，然異議人所駕駛之自用小貨車與證人陳炎欽之機
    車確於上揭時地發生碰撞之事實，業經認定如前，異議人既
    為駕駛車輛之人，對於其駕駛之車輛是否撞擊到異物，自應
    知之甚明。況依本院刑事庭於刑事案件審理時，當庭勘驗當
    日由宜蘭市勞工保險局內部往外拍攝之監視錄影光碟之結果
    ：「畫面顯示10時23分57秒左右，異議人所駕駛之3306-KN
    號自小貨車快速行經螢幕上方之馬路後，證人陳炎欽之機車
    隨即在螢幕上方路邊倒下，保險局內的人也站起來往外看」
    等情（見本院99年度交訴字第23號卷第97頁），可見證人陳
    炎欽之機車在道路上倒地所發出之聲響，已足使身處於宜蘭
    市勞工保險局內之人聽聞而出外查看，其倒地聲響甚大，可
    資認定。異議人身為車輛駕駛人，對於車身兩側及車後之情
    形並有後照鏡、方向鏡可供輔助，其於超車時擦撞到異物應
    有所察覺，並能藉由後照鏡、方向鏡察知係碰撞到他車，且
    證人陳炎欽騎乘之機車倒地聲響甚大，異議人不致未發覺後
    方有機車倒地而不知肇事，是異議人明知駕車肇事致人受傷
    仍駕車離去之事實，應堪認定，其辯稱不知肇事等語，不足
    採信。
五、綜上所述，異議人於上揭時地，確有駕駛汽車肇事，致人受
    傷而逃逸之違規行為，可資認定。原處分機關援引道路交通
    管理處罰條例第62條第4項、第67條第3項規定（原處分漏載
    第67條第3項）對異議人為裁罰，依法固屬有據。惟按一行
    為同時觸犯刑事法律及違反行政法上義務規定者，依刑事法
    律處罰之；但其行為應處以其他種類行政罰或得沒入之物而
    未經法院宣告沒收者，亦得裁處之，行政罰法第26條第1項
    定有明文。查本件異議人前揭違規行為，亦同時涉犯刑法第
    185條之4之肇事逃逸罪，該部分業經本院以99年度交訴字第
    23號判決判處有期徒刑6月，經臺灣高等法院以100年度交上
    訴字第7號判決駁回異議人之上訴並諭知緩刑2年確定，此業
    經本院依職權調閱前揭刑事卷宗卷證查明屬實，並有臺灣高
    等法院被告前案紀錄表可稽。異議人前開違規行為，既已依
    刑事法律處罰，則原處分對異議人為「罰鍰新臺幣9,000元
    」之裁罰，顯與行政罰法第26條第1項之規定有違，從而異
    議人之異議雖無理由，然原處分機關所為之處分既有上述不
    當，自應由本院撤銷原處分，並自為裁定如主文第2項所示
    。
六、依道路交通事件處理辦法第19條前段，裁定如主文。
中    華    民    國   100    年    5     月    4     日
                    交通法庭  法  官  鄧晴馨
上正本證明與原本無異。
如不服本裁定，得於收受裁定正本後5日內，向本院提出抗告狀
。
                              書記官  林怡君
中    華    民    國   100    年    5     月    4     日